【裁判字號】    92,簡上,389
【裁判日期】    921028
【裁判案由】    侵權行為損害賠償
【裁判全文】
臺灣臺北地方法院民事判決                        九十二年度簡上字第三八九號
    上  訴  人  乙○○
    被  上訴人  甲○○
右當事人間請求侵權行為損害賠償事件，上訴人對於本院台北簡易庭九十二年度北簡
字第八○九三號案件於民國九十二年六月十日第一審判決提起上訴，於民國九十二年
十月十四日言詞辯論終結，本院判決如下：
    主  文
原判決關於命上訴人給付超過新台幣玖萬伍仟玖佰柒拾壹元及自民國九十一年十二月
二十八日起至清償日止，按年息百分之五計算之利息部分，暨訴訟費用裁判均廢棄。
右開廢棄部分，被上訴人在第一審之訴駁回。
其餘上訴駁回。
第一、二審訴訟費用由上訴人負擔百分之九十二，餘由被上訴人負擔。
    事  實
甲、上訴人方面：
  壹、聲明：求為判決：(一)原判決廢棄。(二)被上訴人在第一審之訴及假執行之聲均駁
            回。
  貳、陳述：除與原判決記載相同者，茲引用之外，補稱：汽車修理時間長達三十一
      日並不合理，應送鑑定確認。
  、證據：除援用第一審所提證據外，並聲請送交台北市汽車同業公會鑑定。
乙、被上訴人方面：
  壹、聲明：駁回上訴。
  貳、陳述：引用與原判決相同之記載。
  、證據：援用第一審所提證據。
    理  由
一、被上訴人起訴主張略以：於民國九十一年九月二十五日九時四十五分駕駛車號Ｕ
    四－一二０號營業小客車，行經台北市○○街與吉林路一四四巷交岔路口處，遭
    上訴人駕駛ＢＡ－八八三六號自小客車因未注意車前狀況及支道車未暫停讓被上
    訴人幹道車先行，違規追撞，致被上訴人所有上揭車輛受損，經送修計花費新台
    幣（下同）八萬八千零二十元（其中零件為三萬八千三百七十元、工資含拷漆、
    板金為四萬九千六百五十元），又該車進廠送修計三十一日，致被上訴人無法駕
    駛該車營業而有損害，以每日營業額一千六百三十四元計算，營業損失五萬零六
    百五十四元，爰依侵權行為之法律關係請求上訴人給付等語。
二、上訴人則不爭執本件車禍之侵權行為，唯抗辯原審判決零件折舊及修理期間計算
    不合理等語。
三、被上訴人主張被上訴人於民國九十一年九月二十五日九時四十五分，駕駛車號Ｕ
    四─一二○號營業小客車，於行經臺北市○○街與吉林路一四四巷交叉路口處，
    遭上訴人駕駛ＢＡ─八八三六號自小客車，因未注意車前狀況及支道未暫停讓被
    上訴人幹道車先行，違規追撞，致被上訴人之車輛受損。上訴人對被上訴人成立
    民法第一百九十一條之二之侵權行為責任之情，為上訴人所不爭執（本院九十二
    年八月二十日準備程序筆錄），自堪採信。惟被上訴人否認應給付原審判決應認
    定之十萬四千一百四十一元，係以前開揭情詞置辯，則本件之爭點，就被上訴人
    就其請求之賠償金額認定，即在於  (一)系爭車輛修理費關於零件部分，應否為如
    何之折舊？(二)修車工資（含烤漆、板金）四萬九千六百五十元之計算，是否適當
    ？(三)車輛毀損部分之估價，是否合理？(四)送修期間請求營業損失三十一日，是否
    有據？
  (一)、被上訴人於原審就本件車禍支出之修理費用，主張損害為八萬八千零二十元，
      其中零件部分為三萬八千三百七十元，原審以新零件更換舊零件之零件折舊部
      分非屬必要費用而予以扣除。再依行政院所頒固定資產耐用年數表及固定資產
      折舊率表計算其折舊，依被上訴人所有車輛實際使用為四年又三個月十日，而
      營業用小客車耐用年數為四年，已逾四年耐用年數，以前揭修繕費用之九成為
      其折舊額，認定損失為三千八百三十七元。惟雖按最高法院七十七年第九次民
      事庭會議決議，修理材料以新品換舊品應予「折舊」計算，然折舊係一種成本
      分攤之程序，而非資產評價之程序，即將資產之已耗成本，以有系統而合理之
      方法，攤入各使用期間之一種程序，非用來作為使資產之帳面價值能反映市○
      ○○○○段。又財務會計上只要求所選用之折舊方法應該「合理而有系統」，
      至行政院公布之固定資產耐用年數表及固定資產折舊率表，係供企業計算出課
      稅所得額，並據以申報所得稅及其他租稅之用，且稅法上之規定通常未必符合
      一般公認會計原則，故並不正式入帳，而僅登錄於稅務工作底稿，況以車輛毀
      損之損害修繕，就因外力造成之損害零件之更換，並不會就此提高該車輛之價
      值，反因該車輛遭遇外力之損害，就整體車輛之價值反而有降低。因此，以行
      政院公布之固定資產耐用年收表及固定資產折舊率表就汽車修理零件部分攤提
      折舊，自汽車修理費中予以扣除，認為非屬汽車因毀損所減少之價值，或回復
      原狀之必要費用，並無慮及車輛在經濟市場之交易價值，其理顯有問題。查本
      件被上訴人對於原審駁回此部分請求之不利益部分並未提起上訴，本院自無從
      予以裁判，而上訴人就被上訴人所花費三萬八千三百七十元之零件修理費，尚
      爭執原審所認定之三千八百三十七元，自屬無據。
  (二)、本件車輛修車工資為四萬九千六百五十元，為兩造所不爭執，復有修護紀錄表
      附於原審卷可證，惟其中工資部分並無折舊之問題，是此部分原審之認定並無
      疑義。
  (三)、本件侵權行為發生後，兩造曾合意將受損之被上訴人所有前開車輛送往南陽實
      業股份有限公司位在台北縣三重市○○○街一九三之二號服務廠估價，並由南
      陽公司為估價，此為兩造所不爭執。雖上訴人爭執「當時我們爭執費用不合理
      」云云，惟查本件兩造所不爭執之估價單（原審卷第十八頁至二十頁）為第三
      人南陽公司所做成，估價時上訴人亦在現場，則以為南陽公司既係專業之修車
      公司，所為損害自可認定，如上訴人主張南陽公司之估價有疑義，自應再提出
      請另第三人估價以供被上訴人參酌，況上訴人並不爭執被上訴人所主張「我的
      車子本來就在原廠修理，指定到外廠是他的保險公司講的，上訴人也不知道到
      那裡修，後來我到南陽公司去，估了之後他不同意，就叫我告他，法院判我多
      少我就賠多少。而我有告訴他另外到那裡去估，他也不同意，只叫我去告他」
      之情形，則上訴人於車輛修護前既拒絕提出南陽公司以外之第三人估價之事實
      ，本院以上訴人於南陽公司估價前，既不拒絕前往，自可認南陽公司在修車之
      工作具有一定之公信力，徵之上訴人未提出南陽公司以外第三人估價事認以供
      認，是南陽公司對於車損之認定自可採信，則上訴人於本院調查程序中再聲請
  (四)、被上訴人車輛進廠送修計三十一日，致被上訴人無法駕駛該車營業而有損害，
      為上訴人所不爭執，上訴人亦自認「為修車必要而造成的營業損失，並不否認
      應該賠」等語，上訴人所爭執者，僅為修車時間。本院依職權函查南陽公司有
      關本車修理情形，經南陽公司答覆「該車於九十一年九月二十五日登記入廠，
      因修護人員已下班於次日交修。於九十一年九月二十六日九時鈑噴廠，九十一
      年十月二十五日十六修護完成。扣除例假日四天（九月二十九日、十月六日、
      十月十三日、十月二十日），合計施工日數二十五日」，有南陽公司九十二年
      九月一日陳報狀在卷可證，是本件車損實際修護之工作天為二十五日，加計車
      禍九十一年九月二十五日當日亦使被上訴人無法營業，共為二十六日，是上訴
      人應賠償被上訴人之營業損失應以二十六日計，而兩造均不爭執被上訴人每日
      營業額為一千六百三十四元（九十二年八月二十日準備程序筆錄），是被上訴
      人之營業損失為四萬二千四百八十四元，此部分失利益應一併由上訴人負責賠
      償。
四、從而，上訴人應賠償被上訴人九萬五千九百七十一元（3,837＋49,650＋42,484
    ），及自起訴狀繕本送達後之法定遲延利息為理由，應予准許。逾此部分為無理
    由，應予駁回。原審就超過上應准許部分，為上訴人敗訴之判決，自有未洽。上
    訴意旨就此部分指摘原判決不當，求予廢棄改判，為有理由。至上開應准許部分
    ，原審判決命上訴人給付，核無違誤，上訴意旨，就此部分仍執陳詞，指摘原判
    決不當，求予廢棄，為無理由，應駁回其上訴。
五、據上論結，本件上訴為一部有理由、一部無理由，依民事訴訟法第四百三十六條
    之一第三項、第四百五十條、第四百四十九條第一項、第七十九條，判決如主文
    。
中      華      民      國    九十二    年      十      月    二十八    日
                              民事第四庭審判長法  官   林勤綱
                                              法  官   周玫芳
                                              法  官   洪于智
右正本係照原本作成
不得上訴
中      華      民      國    九十二    年      十      月    二十八    日
                                              書記官 薛德芬


司法院資訊處製作；財團法人民間司法改革基金會備份。
